臺灣苗栗地方法院民事判決　九十年度重訴字第九一號
　　原　　　告　　乙○○
　　法定代理人　　甲○○
右當事人間返還存款事件，本院判決如左：
    主    文
被告應給付原告新台幣柒佰肆拾柒萬伍仟元，及自民國九十年十一月十日起至清償日
止，按年息百分之五計算之利息。
訴訟費用由被告負擔。
本判決予原告以新台幣貳佰肆拾玖萬貳仟元為被告供擔保後，得假執行；但被告如於
假執行程序實施前，以新台幣柒佰肆拾柒萬伍仟元為原告預供擔保，得免為假執行。
    事    實
一、原告方面：
  （一）聲明：除供擔保金額外如主文所示。
  （二）陳述：
        １、伊於被告公司設立帳號五七二０─0000000、及五七二０─00
            00000號之活期儲蓄存款帳戶，並留有印鑑一式，作為日後提領存
            款之憑認依據。詎嗣該帳戶之存款，竟有如附表所示十二筆款項（以下
            簡稱系爭十二筆款項）計新台幣（下同）一千六百三十二萬五千元，遭
            到訴外人李政傑以偽刻印鑑並偽造取款憑條予以冒領。該款項既係他人
            所冒領，對原告即不生清償效力。
        ２、訴訟中經被告提出款項來源及去處之資料，其中民國九十年三月廿三日
            、四月三日、四月九日、五月四日，李政傑分別自伊之五七二０─一０
            六七三六帳戶轉帳一百二十萬元、一百萬元、一百六十萬元、十六萬元
            ，至原告之五七二０─0000000帳戶，四筆合計三百九十六萬元
            ，因款項並未離開原告帳戶。另因李政傑於九十年三月廿九日轉帳四百
            四十萬元至原告五七二０─0000000帳戶、九十年四月十六日轉
            帳四十五萬元至原告五七二０─0000000帳戶、同年四月廿五日
            轉帳四萬元至原告五七二０─0000000帳戶，合計四百八十九萬
            元，伊上開部分之損失，似亦已因李政傑轉帳歸還而尚無損失，伊亦暫
            於釐清法律責任以前，先撤上開部分請求，並減縮聲明。從而，伊之請
            求減縮為七百四十七萬五千元及其利息，並爰依民法消費寄託之法律關
            係，請求被告返還如主文第一項所示寄託之款項。
  （三）對於被告抗辯之陳述：
        １、伊雖有委託訴外人李政傑代為操作買賣股賣，並於頭份、台證證券公司
            設立股票買賣戶頭時，立下「代理開戶及買賣證券授權書」，但該授權
            書僅有授權訴外人李政傑代理買賣及操作股票，非委託或授權李政傑得
            提領本件系爭帳戶款項。而上開帳戶，雖係作為在頭份、台證證券公司
            開戶買賣股票，用以交割股款之交割專戶，但賣出股票時，僅須由伊授
            權之台證或頭份證券公司將賣得之股款逕為存入帳戶，買入股票時，亦
            僅須由原告授權之證券公司逕將股款通知被告撥出帳戶即可，亦尚不須
            原告以存摺、印章辦理提領。
        ２、伊係將存摺交付李政傑公司之會計人員，並非交付李政傑本人，交付存
            摺之目的，係因委託買賣股票，其須隨時知悉帳戶結餘，始將存摺交付
            其刷摺之用，此亦非授權或委託其提領款項。且依銀行提款作業，即縱
            係帳戶本人親自前來提領，仍須持有存摺及原留印鑑，始能辦理提領，
            單憑存摺或印鑑章，仍無法提領，倘有授權他人提領款項，自須將存摺
            連同印鑑章一併交付，始能達到提領目的，豈可能僅憑交付存摺，而未
            併同交付印鑑，即得認係已有授權提領之意思？本件伊既僅有交付存摺
            供刷摺以了解股票買賣結餘之用，而未併同將留存供作提款憑據印鑑交
            付予李政傑，且系爭十二筆款項取款憑證上之印鑑文復均係偽造，即難
            僅以此交付存摺乙事，遽認有何授權訴外人李政傑得為提領系爭帳戶款
            項之情事。
        ３、原告帳戶中之五七二０─0000000帳戶設定有提款密碼，另一帳
            戶則未設定密碼，而系爭十二筆遭李政傑提領之款項中，李政傑竟深知
            何一帳戶需用提款密碼，並於取款憑條記載正確提款密碼，顯見係原告
            所告知，而提款密碼重要性等同於印鑑，原告既將此提款密碼告知李政
            傑，足以證明原告有授權李政傑提領款項，為伊所否認，況能知悉密碼
            者，諸如被告銀行之人員、受原告授權辦理交割股款之證券公司人員均
            有可能，被告自須負積極舉證以實其說。
        ４、伊委託訴外人李政傑代操作買賣股票期間，訴外人李政傑即縱曾將其自
            己、伊及另一客戶陳維東等三人帳戶之款項，予以相互轉帳之事，但伊
            始終不知情，亦未授權李政傑得為此行為，已據證人李政傑證述無訛。
            況伊始終不知訴外人李政傑有持帳戶存摺冒領款項之情事，亦無被告所
            稱有表見代理之情事。訴外人李政傑持有原告存摺，亦非可認作係伊之
            準占有人。
        ５、至於被告引用之最高法院八二年台上字第二七０七號民事判決，係指存
            款人倘有將提款密碼洩漏予第三人知悉，而違反不作為義務，或知第三
            人將自己密碼公開洩漏而不予變更，以防止損害之發生，而違反作為義
            務，此種違反義務恐或將構成過失行為，如認此種行為係過失行為，始
            有可能與第三人故意侵權行為相結合而肇致損害，始為損害發生之共同
            原因，其所指情形與本件事例不符，自無足適用。被告辯稱原告應負，
            共同侵權責任，並得以之作為抵銷，容有未合。
  （四）證據：提出帳戶存摺、00000000000帳號偽造取款憑條七張、0
        0000000000帳號偽造取款憑條五張，均影本。
二、被告方面：
  （一）聲明：原告之訴駁回， 訴訟費用由原告負擔。
  （二）陳述：
        １、本件原告之代理人李政傑向被告為返還存款之表示，並實際受領存款之
            返還，依法對原告本人發生清償之效力。且兩造間所簽訂之存款總約定
            書第壹節一般存款約定事項中第七條規定：「存戶之存摺、印鑑及提款
            密碼等應妥為保管及保密，如因遺失、被竊等，在未向貴行（即本件被
            告）辦妥掛失止付前，如遭人冒領存款者，一律視為存戶本人之提款，
            貴行概不負賠償責任。」原告應妥善保管其存摺，亦應就其密碼與印鑑
            妥善保密，不應輕忽讓他人知悉。原告故意將上開兩本存摺交給李政傑
            使用，並告知李政傑他人無從得知特定帳戶之密碼，以及提款印鑑之印
            文，可知原告曾授與李政傑代理權自其帳戶領款。
        ２、存摺、印鑑係金融機構辦理存摺提款所必要，而提款密碼更是被告設計
            ，專為辨識提款人是否為存款戶本人或其所授權之人的重要憑藉。尤其
            今日機械刻印技術十分發達，仿刻之印章與真正之印章難以肉眼辨識，
            提款密碼之告知當較印章之給予更能彰顯授與代理權之意思。而原告於
            伊開立00000000000之帳戶時，設立提款密碼「六七八九」
            ，但另開立00000000000之帳戶時，則根本未設定密碼。李
            政傑於辦理轉帳時，於提款憑條上正確填具提款密碼，足見其不僅十分
            清楚原告曾於那個帳戶設立提款密碼，那個未設立，同時亦知悉提款密
            碼為何。基此，若非由原告所告知，李政傑焉能知悉。
        ３、原告委由李政傑全權處理股票買賣事宜，非僅為原告下單買賣股票，尚
            有代理原告辦理交割及其他有關行為之權，此有頭份證券與台證證券制
            式之委託授權；受任承諾授權書所均略載：授權‧‧‧‧代理本人與貴
            公司訂立契約、委託買賣證券、辦理交割，及其他有關行為，均由委任
            人負全責，絕無異議等語以觀，當包括意外無法由銀行自動扣繳股款時
            ，得由李政傑以人工自銀行領款後，赴券商辦理交割或交付股款之情形
            ，否則原告應將該部分刪除。但原告簽署之前揭授權書，並未刪除該部
            分，由此可知原告有意授予李政傑全權，由李政傑辦理與買賣股票交割
            及其他有關行為之權，不排除自進出股款之銀行帳戶內提領存款，再赴
            券商現場交易之情形。此種現場交易股票與交付股款之方式，並非不可
            能發生，而原告之授權亦未排除此節，因此，李政傑有權自原告之帳戶
            領款。至於李政傑有權領款後，是否實際行使領款之權限，或領款後是
            否依據原告之指示處理股票交易之事，抑或擅自挪用款項，則不影響李
            政傑領取款項權限之取得。
        ４、退一步言，原告從台北提供千萬元，全權授與李政傑在後龍買賣股票及
            處理相關事務，並使李政傑執有原告之存摺、密碼、與真品近幾相同之
            印文，使李政傑對外宣稱其有權領款，令被告不得不信賴其有權領款。
            原告從平日活動之台北，二度至伊後龍分行開戶，匯款千萬元至後龍，
            交給一個以往不認識之人即李政傑為其買賣股票，並將交付上開兩本存
            摺，並告知其提款密碼，使其得仿刻、偽刻印鑑章，原告數月間毫不關
            心帳戶內千萬元存款狀況，使李政傑無所顧忌地向伊宣稱其有權代原告
            領款。原告此種從異地存入高額金錢至被告後龍分行，交由當地李政傑
            處理卻長期不加聞問，並將相關取款憑證一併提供給李政傑之行為，原
            告有超乎常情信賴李政傑之客觀事實，構成教被告信賴李政傑有代理權
            之表見行為。而原告於知悉所稱「盜領」後之反常舉動，原告僅聯合訴
            外人陳維東針對證券商及伊求償，對李政傑卻不採取任何請求或告訴。
            原告既授權李政傑買賣股票，怎會又以「盜賣股票」為由，向證券商求
            償？此種反常之舉，顯現原告向金融機構求償之不正當性，因此本件並
            非單純盜領存款，而另有隱情。
        ５、其次，關於本件李政傑所持向被告提領存款之印文雖係虛偽，但現今機
            械刻印技術不可與舊時同日而語，若非經由科學技術精密鑑定，而依一
            般銀行以肉眼折角辨識之作業流程，自難判別。舊時刻印技術較不發達
            ，偽刻之印章與真正之印章較易區別其間之差異，而今日李政傑用以領
            款之偽刻印章，肉眼殊難判斷與真正印章之差異，若要求被告行員即時
            以肉眼辨識其間之異同，實屬苛求。因此，本件不應僅以印文虛偽而否
            定李政傑為系爭債權準占有人之地位。本件原告與李政傑間本即存在委
            任買賣股票之法律關係，則受任人李政傑為處理原告交易往來所生資金
            調度事務，而持原告之存摺、密碼及印鑑章代原告進行轉帳，甚為尋常
            。李政傑既持有原告之唯一真正存摺、密碼及與真品相近之印文，輔以
            原告係李政傑投顧事業之客戶，以及綜觀上述關於代理與表見代理之一
            般客觀事實，李政傑實具有債權準占有人之外觀，被告善意之清償行為
            應受保護。
        ６、假設前揭抗辯均未獲採認，李政傑自被告盜領存款之行為，明顯故意不
            法侵害被告之財產權，構成侵權行為，李政傑應對被告負損害賠償責任
            。因原告參與李政傑之投顧事業，並違約故意將唯一之存摺交給李政傑
            ，將他人無從得知之提款密碼告知李政傑，並將提款印鑑之印文告知李
            政傑供其仿刻，又原告將上千萬元之資金交由不熟識之李政傑買賣股票
            ，而長時間不關心資金運用之情形，與常理有違，且使李政傑盜領之行
            為肆無忌憚，因此，原告對李政傑盜領系爭存款之行為有幫助。原告故
            意或至少過失幫助李政傑侵害被告之財產權，為共同侵權行為人，對於
            被告應負連帶損害賠償責任。據此，被告對原告有損害賠償之債權，其
            損害範圍至少係遭盜領存款之金額。伊自可主張抵銷，原告系爭存款返
            還債權消滅。
  （三）證據：提出原告開立帳戶及劃撥款項委託書、取款存入憑條共七頁、取款憑
        條及匯款申請書、協調會開會通知、頭份證券與台證證券後龍分公司之委託
        授權書（均影本）。00000000000帳戶之印鑑卡及取款憑條七紙
        正本及00000000000之帳戶之印鑑卡及取款憑條五紙正本。並聲
        請訊問證人陳維東、楊千慧、李政傑、吳昆恭、胡瑋庭。
三、本院依職權將原告之印鑑章及被告提出之00000000000帳戶之印鑑卡
    及取款憑條七紙正本、00000000000之帳戶之印鑑卡及取款憑條五紙
    正本，囑託法務部調查局進行印文鑑定。並函查原告於頭份證券股份有限公司及
    台灣證券股份有限公司苗栗分公司開戶、委託授權、終止授權資料。
    理    由
壹、程序方面：本件原告於起訴請求判決一千六百三十二萬五千，繼於本院審理中減
    縮聲明為七百四十七萬五千元，此係減縮應受判決事項之聲明，核與民事訴訟法
    第二百五十五條第一項第三款規定相符，應予准許，合先敘明。
貳、兩造爭執要旨：
一、本件原告起訴主張於被告公司設立帳號五七二０─0000000、及五七二０
    ─0000000號之活期儲蓄存款帳戶，並留有印鑑一式，作為日後提領存款
    之憑認依據。詎嗣該帳戶之存款，竟有附表所示十二筆款項計一千六百三十二萬
    五千元，遭到訴外人李政傑以偽刻印鑑並偽造取款憑條予以冒領。該款項既係他
    人所冒領，對原告即不生清償效力，原告爰依民法消費寄託之法律關係，請求被
    告返還上開寄託之款項。唯訴訟中，經被告提出款項來源及去處之資料，其中九
    十年三月廿三日、四月三日、四月九日、五月四日，李政傑分別自原告之五七二
    ０─一０六七三六帳戶轉帳一百二十萬元、一百萬元、一百六十萬元、十六萬元
    ，至原告之五七二０─0000000帳戶，四筆合計三百九十六萬元，因款項
    並未離開原告帳戶，再，另因李政傑於九十年三月廿九日轉帳四百四十萬元至原
    告五七二０─0000000帳戶、九十年四月十六日轉帳四十五萬元至原告五
    七二０─0000000帳戶、同年四月廿五日轉帳四萬元至原告五七二０─0
    000000帳戶，合計四百八十九萬元，原告上開部分之損失，亦已因李政傑
    轉帳歸還而尚無損失，原告亦暫於釐清法律責任以前，先撤回此部分請求，並減
    縮聲明。從而，原告之請求減縮為七百四十七萬五千元及其利息。
二、被告則以：訴外人李政傑、吳昆恭、王德村等三人，合作設立投資顧問公司，代
    客操作股票，原告與訴外人陳維東等人，委託李政傑為其操作股票，上開存款帳
    戶，即係原告為其於頭份、台證證券公司買賣股票，辦理交割股款之用，而開設
    之存款帳戶，其中五七二０─0000000帳戶，尚設定提款密碼，原告並將
    帳戶存摺交付李政傑保管，並將提款密碼、及印鑑文告知李政傑，以便李政傑代
    為調度資金。李政傑即於所指如附表十二筆款項交易日，持存摺、並於取款憑條
    蓋用印鑑文、及填載密碼辦理轉帳，經被告核對無訛，始為辦理。李政傑既係受
    託代為買賣股票，又係持真正存摺、密碼及印鑑文提領，即係原告之代理人，並
    係債權準占有人，被告予以給付，自對原告生清償效力。另九十年上半年，原告
    與訴外人陳維東分別多次買賣股票，委由李政傑統籌分配，原告、訴外人陳維東
    、及李政傑三人帳戶內之款項，亦有相互流通情形，足證原告有授權李政傑提領
    ，否則原告亦應負表見代理之授權人責任。原告復將唯一存摺交給李政傑，並將
    提款密碼告知，及將印鑑印文告知李政傑供其仿刻，對於李政傑盜領系爭存款有
    幫助行為，並與李政傑為共同侵權行為人，應對被告負損害賠償責任，被告得主
    張抵銷，是訴請判決駁回原告之訴等語資為抗辯。
參、得心證之理由：
一、本院於九十一年四月十九日審理中，諭知兩造訴狀先行並協同整理爭點。基此，
    兩造對於系爭十二筆款項提領，係訴外人李政傑所為，且提領時使用之存摺，係
    真正之存摺，此為兩造所不爭執。而兩造爭執之要點，厥為：
   （一）系爭十二筆款項提領時，其帳戶存摺及取款憑條上之印鑑文，是否真正？
   （二）訴外人李政傑提領系爭十二筆款項時，是否有經原告授與代理權？
   （三）倘訴外人李政傑未經原告授權提領，原告應否負表現代理之授權人責任？
   （四）訴外人李政傑持有原告存摺、密碼，是否可認作係債權之準占有人？
   （五）被告是否得以原告應負共同侵權賠償責任，而得主張抵銷？
    茲就上開爭點，分述如后。
二、系爭十二筆款項取款憑條上之印文，經本院依職權囑託法務部調查局進行印文鑑
    定結果，認非原告留存於被告之印鑑文，有該局九十一年三月一日調科貳字第０
    九一０００三一八三０號鑑定通知書在卷可稽，且訊據證人李政傑於本院九十一
    年四月十九日審理中到院，並經兩造詰問證稱：「（問：何時地去偽刻原告的印
    章？）我是在九十年三月底去刻的，在後龍刻的。（問：何時，如何得知密碼？
    如何拿到原告的存摺？）因為原告的戶頭有分台證、頭證，交割銀行都是被告銀
    行，那時因為我的信用還不錯，密碼是由我打電話去問，被告的行員就告訴我，
    我只知道被告的行員是女的，但是不知道真實姓名，我與後龍分行的行員認識，
    沒有什麼交情，但是他有告訴我密碼。原告開戶之後，印章原告有拿回去，存摺
    是留在楊千慧或是胡瑋庭二人保管，我應該是向胡瑋庭拿的（問：盜領之後，為
    什麼沒有跑掉或是向被害人誠實表明？）。那時我是想說要將股票中賠掉的錢賺
    回來，而且我也有向朋友調頭寸，希望想把這個金額補回來，所以沒有跑掉。（
    問：九十年三月二十九日新台幣肆佰肆拾萬元整、九十年四月十六日新台幣肆拾
    伍萬元整、九十年四月二十五日新台幣肆萬元整所匯入原告的戶頭，是何意？）
    我轉入四十五萬元及四萬元部分的目的是要股票的扣款，錢最主要是要匯給原告
    。但是其中四百四十萬元是我做帳，要給原告看有賺錢，目的還是要給原告」等
    語觀之，證人上開證述，將使自身遭受偽造文書、詐欺罪責之追訴，於自身毫無
    利益，苟非真正，自無為此不利證述之必要，足認被告所辯系爭十二筆款項於證
    人李政傑提領時，其帳戶存摺及取款憑條上之印鑑文，係印鑑章之印文云云，已
    非可採。
三、訴外人李政傑提領系爭十二筆款項時，是否有經原告授與代理權？
    （一）按當事人主張有利於己之事實者，就其事實應負舉證責任，民事訴訟法第
          二百七十七條定有明文，被告既辯稱訴外人李政傑提領系爭款項有經原告
          授權等情，其將款項給付李政傑，對原告亦生清償之效力，即應就此有利
          於己之事實，負舉證責任。
    （二）經查：原告固有委託訴外人李政傑代為操作買賣股賣，並分於頭份及台證
          證券公司設立股票買賣戶頭，並簽立下「代理開戶及買賣證券授權書」，
          然該授權書性質上僅有授權訴外人李政傑代理買賣及操作股票，亦即得代
          理原告下單買入或賣出股票、得代理辦理股票交割而已，有原告提出之授
          權書為證，審究其記載內容，並非委託或授權李政傑得提領本件系爭帳戶
          款項。而原告上開帳戶，雖係作為在頭份及台證證券公司開戶買賣股票，
          用以交割股款之交割專戶，但賣出股票時，僅須由原告授權之台證或頭份
          證券公司將賣得之股款逕為存入帳戶，買入股票時，亦僅須由原告授權之
          證券公司逕將股款通知被告撥出帳戶即可，即尚不須原告以存摺、印章辦
          理提領。故原告雖有委託訴外人李政傑代為操作買賣股票，並由其代理原
          告向證券公司下單買入或賣出股票，然無須委託或授權其提領上開帳戶款
          項，即能完成股款交割事宜，此亦符合股票一般交易習慣。被告辯稱該股
          票開戶授權書，即係原告有授權訴外人李政傑得提領系爭帳戶款項，或稱
          上開之委託授權；受任承諾授權書所均略載：授權‧‧‧‧代理本人與貴
          公司訂立契約、委託買賣證券、辦理交割，及其他有關行為，均由委任人
          負全責，絕無異議等語以觀，當包括意外無法由銀行自動扣繳股款時，得
          由李政傑以人工自銀行領款後，赴券商辦理交割或交付股款之情形，否則
          原告應將該部分刪除云云。惟原告所簽署之前揭授權書，雖未刪除該部，
          然並無法據此推論出原告確實有授權提款之事。
    （三）原告主張係將存摺交付李政傑公司之會計人員，並非交付李政傑本人，交
          付存摺之目的，係因委託買賣股票，其須隨時知悉帳戶結餘，始將存摺交
          付其刷摺之用，此亦非授權或委託其提領款項之事，此除據證人李政傑於
          本院前開審理中到院證稱：「（問：當初原告或是陳維東委託你買賣股票
          時，是否可以將戶頭內的錢也可以提出？）只有單純的股票買賣，並沒有
          包含交割股款及給付股款，因為他是限額交割」外，另有證人吳昆恭於本
          院九十一年六月二十一日審理中到院證稱：「（問：客戶委託李政傑操盤
          外，還有沒有授權提領股票存款的金額？）沒有再授權可以去提款股票的
          存款。（問：本件交割的股款如何處理？）李政傑會看金主的金額有多少
          ，所交割的金額不會超過金主戶頭的錢。交割的收付款金額也都不用李政
          傑去辦理等語」，及證人胡瑋庭證稱：「（問：保管哪些人的存摺？）曾
          文國、陳維東的存摺。（問：這些存摺何時給你？何時給李政傑？何時給
          被告？頭證的存摺有無保管？）是在他們開戶的時候才交給我的，後來曾
          文國存摺頁數已經用完了，要去銀行換簿子，我就將本子給李政傑去換，
          但是後來李政傑也沒有交給我。我所保管乙○○的部分是只有台證的部分
          。頭證的部分，我沒有保管。交割的時候，證券商會傳單子給我，我只是
          負責記帳，我與楊千慧是作不同的部分，我是負責乙○○與陳維東的部分
          ，通知客戶的部分是由李政傑來負責」等語無訛。
    （四）再參以，依銀行提款作業實務，即便係帳戶本人親自前來提領，仍須持有
          存摺及原留印鑑，始能辦理提領，單憑存摺或印鑑章，仍無法提領，則衡
          諸常情，倘有授權他人提領款項，自須將存摺連同印鑑章一併交付，始能
          達到提領目的，豈可能僅憑交付存摺，而未併同交付印鑑，即得認係已有
          授權提領之意思？本件原告既僅有交付存摺供刷摺以了解股票買賣結餘之
          用，而未併同將留存供作提款憑據之印鑑交付予李政傑，且系爭十二筆款
          項取款憑證上之印鑑文復均係偽造，即難僅以此交付存摺乙事，遽認原告
          果有何授權訴外人李政傑得為提領系爭帳戶款項之情事。被告雖亦辯稱：
          密碼等同印鑑。原告既將此提款密碼告知李政傑，足以證明原告有授權李
          政傑提領款項云云。為被告就此部分有利於己之事實，並未積極舉證以實
          其說，且參證人李政傑對於如何知悉提款密碼乙事，業已證述明確如前述
          ，復參酌本院另案九十年訴字第四一０號訴外人陳維東訴請被告返還存款
          乙案，訴外人陳維東於被告銀行開設另一帳戶，該帳戶之原留印鑑已於九
          十年四月十八日經陳維東予以變更，李政傑猶於同年五月廿一日持肉眼即
          可輕易判斷係完全不同之印章，前往被告公司提領四十六萬元款項，而訴
          外人即被告公司人員張淑樺明知印鑑不符，卻仍准李政傑予以提領，業據
          被告於該案審理中自認無訛，有該案九十一年三月十九日之審理筆錄在卷
          可稽。基此，於印鑑明顯不符之情形下，被告人員猶違規讓李政傑提領該
          款，而李政傑又證稱：提款密碼係由被告行員所告知云云，應屬可採。被
          告上開所辯，不足採信。
四、原告應否負表現代理之責任？
    （一）按所謂表見代理，係指本人未授與代理權，但卻由自己之行為表示以代理
          權授與他人，或知他人表示為其代理人而不為反對之表示，足使第三人信
          賴該他人有代理權存在，始令本人依民法第一百六十九條前段規定，對於
          第三人負授權人之責任。復由自己之行為表示以代理權授與他人之表見代
          理情形，必須本人有表見之事實，足使第三人產生信賴該他人有代理權之
          情事，始足當之，有最高法院七十年度台上字第六五七號判例可資參照。
    （二）首應審酌者原告是否有「由自己之行為表示以代理權授與他人」之表見代
          理責任？
          １、經查：「委託買賣股票」與委託「提領款項」，係毫不相關之事務，
              ，二者無法等量齊觀，進而由「委託買賣股票之行為」，即推論出有
              「授與他人提領款項代理權」之意思。況被告並未就知悉原告與訴外
              人李政傑間授權買賣股票一事負舉證證明，原告亦從未向被告表示有
              授與訴外人李政傑操作股票買賣之事，被告既不知悉此事，又何得由
              此而產生誤認李政傑有代理權之信賴？被告執此辯稱原告應負表見代
              理責任，與前開要件，容有未合。
          ２、銀行帳戶之提領，即縱係存款人親自辦理，猶須印鑑及存摺俱備，始
              能辦理，單憑印鑑或存摺，根本無從完成，已如前述，則倘係授與他
              人提領款項權限，即至少須有將印鑑章、連同存摺一併交付之行為，
              始足為此認定，僅將存摺、或印鑑章交付他人之行為，尚不得認為係
              授與提領權限之表示。被告焉能謂其因此而誤生李政傑有代理權之信
              賴，而得令原告負表見代理責任。
          ３、另原告始終不知訴外人李政傑有持帳戶存摺冒領款項之情事，被告復
              未就此有利於己之情事，舉證以實其說，自無所謂「知他人表示為其
              代理人而不為反對表示」之表見代理責任可言。
五、訴外人李政傑持有原告存摺，可否認作係債權之準占有人？
    （一）按乙種活期存款戶與金融機關之間為消費寄託關係，受寄之銀行無返還原
          物之義務，僅須返還同一數額金錢，該寄託物之利益及危險於該物交付時
          移轉於受寄銀行。故第三人持真正存摺，並在取款條上盜蓋存款戶「真正
          印章」向金融機關提取存款，金融機關不知其係冒領而如數給付時，係屬
          善意的向債權之準占有人清償，依民法第三百十條第二款，固對存款戶有
          清償效力。但第三人持真正存摺而蓋用「偽造之印章」於取款條上提取存
          款，則不能認係債權之準占有人，即縱金融機關以定式契約與存款戶訂有
          特約，約明存款戶事前承認，如金融機關已盡善良管理人之注意義務，以
          肉眼辨認，不能發現蓋於取款條上之印章係屬偽造而如數付款時，對存款
          戶即生清償之效力，但此項定式特約，有違公共秩序，仍屬無效，分有最
          高法院七十三年十月二日七十三年度第十一次民庭會議決議、最高法院五
          七年台上字二九六五號判例可資參照。
    （二）審酌上開意旨無非以現在社會，必須仰賴金融機構體制完成各種交易，金
          融機構已成為生活不可或缺、並為社會大眾仰賴之機制，存款大眾將款項
          交付金融機構保管及運用，金融機構並非無償，即應盡「最大善良」之注
          意義務，否則，無以保障存款大眾之權益，亦將造成公共秩序之混亂。再
          者，客戶於存款遭到偽刻印章冒領之情形，客戶本身並無法知悉冒領情事
          ，無從事先知悉而採取防範措施，僅有金融機構因其辦理提領作業，始能
          預先採取防範，因此，無從將防範責任諉諸存款客戶，而應使金融機構負
          起事先防範、降低風險之責任；而防範之方式，以現代科技之發達，購置
          電腦或先進辨識儀器、或加強作業人員之辨識能力，均非難事，則金融機
          構自不能以自己辨識設備簡陋或作業人員訓練不足或疏失為由，將存款冒
          領之風險推由存款客戶承擔。基此，被告主張其向即以折角肉眼辨識、並
          未購置設備、已盡與處理自己事務同一程度之注意義務、無庸負責云云之
          詞，即顯無可採。
    （三）系爭十二筆款項既係訴外人李政傑持偽造之印章提領，縱其同時持有真正
          存摺，顯然無從認係債權之準占有人，被告所為給付，即對原告不生清償
          效力。
六、被告是否得以原告應負共同侵權賠償責任，而主張抵銷？
    （一）按數人共同不法侵害他人之權利者，連帶負損害賠償責任﹔不能知其中孰
          為加害人者，亦同。造意人及幫助人，視為共同行為人。民法第一百八十
          五條訂有明文。
    （二）被告雖抗辯：原告將唯一存摺交給李政傑，並將提款密碼告知，及將印鑑
          印文告知李政傑供其仿刻，對於李政傑盜領系爭存款有幫助行為，並與李
          政傑為共同侵權行為人，應對被告負損害賠償責任，被告得主張抵銷云云
          。惟被告就此有利於己之事項並未舉證以實其說，且原告是否曾將提款密
          碼、或印文告知李政傑供其仿刻，亦已於上開述明綦詳。另被告亦未就原
          告即存款人倘有將提款密碼洩漏予第三人知悉，而違反不作為義務，或知
          第三將將自己密碼公開洩漏而不予變更，以防止損害之發生，而違反作為
          義務，此種違反義務恐或將構成過失行為情節，積極舉證證明之，被告辯
          稱原告應負共同侵權責任，並得以之作為抵銷，為無理由。
    （三）從而，被告所辯各節，均不足採信，原告之主張為有理由，應予准許。
七、假執行之宣告：
    兩造均陳明願供擔保，以代釋明，聲請宣告假執行或免為假執行，均核無不合，
    爰各酌定相當之擔保金額，併准許之。
八、本判決之基礎已臻明確，兩造其餘攻擊防禦方法及舉證，核與判決無影響，爰不
    另一一論述，並此敘明。
九、據上論結，本件原告之訴為有理由，依民事訴訟法第七十八條、第三百九十條第
    二項、第三百九十二條，判決如主文。
中　　　華　　　民　　　國　　九十一　　年　　　八　　　月　　二十八　日
                                  臺灣苗栗地方法院民事庭
~B法　　　官　吳振富
右為正本係照原本作成。
如對本判決上訴，須於判決送達後廿日內向本院提出上訴狀。
~B法院書記官　尤旗樟
中　　　華　　　民　　　國　　九十一　　年　　　八　　　月　　二十八　日
